---
title: "Solver do R"
author: "Profa. Luciane Alcoforado/AFA"
date: "04 de fevereiro de 2022"
output: html_document
---

```{r setup, include=FALSE}
knitr::opts_chunk$set(echo = TRUE)
```


### **RESOLVENDO PROBLEMAS DE PROGRAMAÇÃO LINEAR NO R**


* [lp_solve](http://lpsolve.sourceforge.net/5.5/) que é disponibilizado no R por meio dos pacotes [lpSolve](https://cran.r-project.org/web/packages/lpSolve/lpSolve.pdf) e [lpSolveAPI](https://cran.r-project.org/web/packages/lpSolveAPI/lpSolveAPI.pdf);
* [GLPK](https://www.gnu.org/software/glpk/) que no R pode ser usado via pacote [Rglpk](https://cran.r-project.org/web/packages/Rglpk/Rglpk.pdf);
* [SYMPHONY](https://projects.coin-or.org/SYMPHONY) que está disponível no R via pacote [Rsymphony](https://cran.r-project.org/web/packages/Rsymphony/Rsymphony.pdf)

Alguns destes pacotes têm funções que permitem a leitura de arquivos contendo problemas de programação linear, programação linear inteira e programação linear inteira mista escritos no formato CPLEX, por exemplo.

### **Resolvendo problemas de programaçaõ linear usando o pacote `lpSolve`:**

1. Considere o exemplo apresentado na aula 5 sobre o método de duas fases

$max z = x1+2x2$

sujeito a:

$1x1+0x2 \le 2$ (R1)

$0x1+1x2 \le 2$ (R2)

$1x1+1x2 \ge 3$ (R3)

$x1, x2 \ge0$

```{r message=FALSE, warning=FALSE}
##########################
####     PACOTES     #####
##########################

# Instalar pacotes necessários
#install.packages(c("lpSolve","lpSolveAPI"))

# Carregar pacotes lpSolve
suppressMessages(require(lpSolve))

##########################
####     PROBLEMA    #####
##########################

# coeficientes na função objetivo 
func.objetivo <- c(1 , 2)

# coeficientes nas restrições.
#R1=c(1, 0) 
#R2=c(0, 1)
#R3 = c(1, 1)

coeficientes.restricoes <- rbind(R1=c(1, 0), R2=c(0, 1), R3 = c(1, 1) )

# sinal das restrições. Deve obedecer a ordem da matriz de coeficientes
direcao.restricoes <- c("<=","<=",">=")

# limite das restrições. Deve obedecer a ordem da matriz de coeficientes
limites.restricoes <- c(2,2,3)

##########################
####     SOLUÇÃO     #####
##########################

# Basicamente, usamos a função lp do pacote lpSolve com os seguintes parâmetros:
# direction: que recebe max ou min dependendo se o problema é de maximização ou minização, respectivamente
# objective.in: que recebe o nome do vetor com parâmetros da função objetivo
# const.mat: que recebe o nome da matriz com coeficientes das restrições
# const.rhs: que recebe o nome do vetor com os limites das restrições
# mais opções da função podem ser obtidas por meio do help(lp) como por exemplo all.int

solucao.problema <- lpSolve::lp(direction = "max",             
                               objective.in = func.objetivo,  
                               const.mat = coeficientes.restricoes,
                               const.dir = direcao.restricoes,
                               const.rhs = limites.restricoes, 
  
  all.int=F)

##########################
####    RESULTADO    #####
##########################

# valor da função objetivo na solução
solucao.problema$objval

# Valores para as variáveis de escolha que geram máximo ou mínimo dependendo do problema
solucao.problema$solution
```



